【裁判字號】    99,消債抗,65
【裁判日期】    990423
【裁判案由】    聲請更生程序
【裁判全文】
臺灣高雄地方法院民事裁定            99年度消債抗字第65號
抗  告  人  甲○○
訴訟代理人  林敬信律師
上列抗告人因聲請更生程序事件，對於本院於民國99年2 月25日
所為之99年度消債更字第52號第一審裁定提起抗告，本院管轄之
第二審裁定如下：
    主  文
原裁定廢棄。
抗告人即債務人甲○○自中華民國九十九年四月二十三日下午四
時起開始更生程序。
命司法事務官進行本件更生程序。
    理  由
一、抗告意旨略以：原審裁定以伊每月可還款新臺幣（下同）
    6,402 元，則約18年餘，全部債務即可清償完畢等語，裁定
    否准伊之聲請；惟因社會經濟變遷，伊工作收入相對減少，
    依98年所得扣繳暨免扣繳憑單年所得僅238,700 元，月平均
    收入19,881元，依內政部社會司高雄縣最低生活費用為
    9,509 元，伊全家四口一年花費約為456,000 元，加上伊妻
    子薪水仍入不敷出，致無法履行協商金額而毀諾。原裁定以
    97年度收入為準，計算長達30年期不可預測工作收入機會，
    認無不能清償之虞，已偏離現實社會事實。為此，依法提起
    本件抗告，請求廢棄原裁定，並准予裁定開始更生程序等語
    。
二、按債務人不能清償債務或有不能清償之虞者，得依本條例所
    定更生或清算程序，清理其債務；而法院開始更生程序之裁
    定，應載明其年、月、日、時，並即時發生效力。次按法院
    裁定開始更生或清算程序後，得命司法事務官進行更生或清
    算程序，必要時得選任律師、會計師或其他適當之自然人或
    法人一人為監督人或管理人。消費者債務清理條例第3 條、
    第45條第1 項、第16條第1 項分別定有明文。再按，債務人
    對於金融機構因消費借貸、自用住宅借款、信用卡或現金卡
    契約而負債務，在聲請更生或清算前，應提出債權人清冊，
    以書面向最大債權金融機構請求協商債務清償方案並表明共
    同協商之意旨。而債務人與金融機構協商成立者，不得聲請
    更生或清算。但因不可歸責於己之事由，致履行顯有重大困
    難者，不在此限。本條例施行前，債務人依金融主管機關協
    調成立之中華民國銀行公會會員辦理消費金融案件無擔保債
    務協商機制與金融機構成立之協商，準用前項之規定。消費
    者債務清理條例第151 條第1 項、第5 項、第6 項分別定有
    明文。
三、經查：
（一）本件抗告人前於民國95年間，曾依「中華民國銀行公會會
      員辦理消費金融案件無擔保債務協商機制」申請債務協商
      成立，約定自95年6 月起，分120 期，年利率4%，每月應
      繳納13,176元。而依抗告人於原審及本院調查期間所提出
      之薪資資料所示，抗告人98年2 月自98年12月總收入為
      238,700 元，有各類所得扣繳暨免扣繳憑單在卷可憑，抗
      告人現月收入約21,700元，抗告人妻月收入約19,178元，
      兩人共同扶養88年及90年出生之未成年子女，因抗告人與
      其妻所得相差無幾，自以各分擔其未成年子女扶養費二分
      之一為當。依內政部所公告抗告人住所地即高雄縣98年度
      每人每月最低生活費用支出為9,660 元計算，抗告人每月
      之收入，於扣除其每月必要之費用後，僅餘2,380 元可供
      還款之用。（計算式：21,700－9,660 －9,660 ×2 ÷
      2=2,380 ）
（二）然觀抗告人於原審所提出之財團法人金融聯合徵信中心當
      事人綜合信用報告－債務清理條例前置協商專用債權人清
      冊所示，抗告人所積欠之款項，至少已達1,434,602 元，
      此約為抗告人每月可供還款金額之602 倍，即須50餘年之
      時間可得清償完畢，以抗告人現35歲之年齡，屆法定退休
      年齡僅有30年，顯有不能清償債務之虞；況依抗告人現有
      收入，扣除其必要生活費用之結果，餘款極可能不足以清
      償其所積欠債務每月所衍生之利息，遑論清償債務本金，
      而已陷於無窮盡之利息循環之中，客觀上應認已無法清償
      前開債務。
（三）本件復查無抗告人即債務人有消費者債務清理條例第6 條
      第3 項、第8 條或第46條各款所定駁回更生聲請之事由存
      在，則抗告人聲請更生，應屬有據。原審既未慮及抗告人
      所負債務每月所可能衍生之利息，以及以其現所得是否有
      清償龐大債務本金之可能，而逕予認定抗告人非無清償債
      務之可能，駁回抗告人更生之聲請，容有未洽。原審所為
      之裁定既有未洽之處，自應由本院廢棄原裁定，另為適法
      之裁定，爰依前揭規定，裁定如主文第1 、2 項所示，並
      命司法事務官進行本件更生程序。
四、據上論結，本件抗告為有理由，依清費者債務清理條例第11
    條第2 項、第15條、第16條、第45條，民事訴訟法第492 條
    ，裁定如主文。
中    華    民    國    99    年    4     月    23    日
                        臺灣高雄地方法院鳳山分庭
                            審判長法官  楊富強
                                  法官  林意芳
                                  法官  何悅芳
以上正本係照原本作成。
本裁定不得抗告。
本裁定於民國99年4 月23日下午4 時起開始更生，並即時發生效
力。
中    華    民    國    99    年    4     月    23    日
                            書  記  官  陳俐嫺

司法院資訊處製作；財團法人民間司法改革基金會備份。
